【裁判字號】    99,抗,1185
【裁判日期】    990811
【裁判案由】    聲明異議
【裁判全文】
臺灣高等法院民事裁定                  99年度抗字第1185號
    抗  告  人
    即  債務人  甲○○
抗告人因相對人即債權人中國信託商業銀行股份有限公司間清償
債務強制執行事件聲明異議，對於中華民國 99年6月30日臺灣桃
園地方法院99年度執事聲字第59號所為裁定提起抗告，本院裁定
如下：
    主      文
抗告駁回。
抗告程序費用由抗告人負擔。
    理      由
一、抗告人於原法院聲明異議及本件抗告意旨略以：近日政府已
    通過桃園鐵路高架化預算，伊遭拍賣之執行標的物位於省道
    旁，交通便捷，鄰近內壢火車站整體開發案，購買當時每坪
    單價新台幣（下同）14、15萬元，今中古屋成交行情每坪單
    價尚超過12萬元，加上鐵路高架化通過，則價值應不可同日
    而語。伊所有遭拍賣之不動產現為父母居住使用，已籌資與
    債權人協商中，不同意第三人徐玉姍應買。與本件標的同一
    社區之另筆不動產最近成交價422萬元，坪數約31.08坪，相
    當於每坪為13.58 萬元，對照本件標的之坪數約45坪，第一
    次拍賣底價567萬元，則每坪為12.6萬元，而應買價格為363
    .1萬元，則每坪僅為8.06萬元，低於上開另筆不動產最近成
    交行情，除前開資料外，另有同社區經銀行准予貸款之不動
    產，銀行之鑑估價格為每坪11.38 萬元，益見應買價格偏低
    ，而同一社區市場行情，永慶房仲網為每坪13.34 萬元，全
    國房展網為每坪14.4萬元，可見一般銷售行情每坪13-15 萬
    元，益見本件應買價格與一般行情差距甚大，若允許第三人
    徐玉珊應買，將嚴重影響債權人及伊之權益，爰請求廢棄原
    裁定，駁回應買等情。
    原法院駁回抗告人之異議，係以：抗告人之前就執行標的物
    之鑑定價格並未表示偏低，且未提出執行標的物之價格於應
    買期間已明顯上漲之證明，原法院司法事務官駁回抗告人之
    異議並無不合，為其裁判基礎。
二、按不動產經執行法院於二次減價拍賣後，仍未拍定，若債權
    人亦不願承受或依法不得承受時，執行法院應公告願買受該
    不動產者，得於三個月內依原定拍賣條件為應買之表示，執
    行法院得於詢問債權人及債務人意見後，許其買受，強制執
    行法第95條第1 項定有明文。所謂「依原拍賣條件為應買之
    表示」，係指依該不動產二次減價拍賣時所定之條件為應買
    之意思表示。又「執行法院得於詢問債權人及債務人意見後
    ，許其買受」，此項詢問，並非指應徵求債權人及債務人之
    同意，而係該詢問之結果應供法院參考，對執行法院並無拘
    束力。另辦理強制執行事件應行注意事項第54點(一)規定：「
    依本法第九十五條第一項規定，於公告之日起三個月內依原
    定拍賣條件應買或承受之表示時，如不動產之價格已上漲，
    且債權人或債務人表示反對，執行法院應不准應買或承受」
    ，其所謂「不動產之價格已上漲」須該不動產價值於公告期
    間有明顯上漲或劇烈變化，致原定拍賣底價顯與市價不相當
    時，始足當之。
三、本件相對人執其對抗告人之原法院98年度司促字第19634 號
    確定支付命令為執行名義，向原法院聲請拍賣抗告人所有桃
    園縣中壢市○○段2028地號土地（面積5,612.66平方公尺、
    權利範圍：43/10000）及其上建號桃園縣中壢市○○段5754
    （權利範圍：全部）、5838（權利範圍：68/10000）建物即
    門牌桃園縣中壢市○○街22號2樓、長興街8號地下1 樓房屋
    ，經執行法院囑託理德不動產估價師聯合事務所鑑定上開執
    行標的物之價格為486萬7,000元，並發函詢問債權人及抗告
    人之意見後，分別於99年1月12日、99年2月9日、99年3月23
    日，依序以總價567萬元、453萬7,000元、363萬1,000 元為
    拍賣底價，先後進行第一、二、三次拍賣，屆時均無人應買
    ，債權人亦未承受，執行法院因而於99年4月7日依強制執行
    法第95條第1項規定公告：願買受系爭房不動產者， 得於該
    公告之日起3個月內（99年4月7日起至99年7月6日止）， 依
    原定拍賣條件（應買總價格363萬1,000元）應買，適有第三
    人徐玉姍於99年4月7日即具狀聲明願依公告價格應買並依法
    繳納保證金， 執行法院乃函請債權人及抗告人於文到5日內
    表示意見，抗告人於 99年4月15日收受送達後於同年月19日
    具狀表示應買價格過低，不同意應買，請求駁回云云；債權
    人則於 99年4月26日具狀表示同意應買等情，有強制執行聲
    請狀、上開支付命令暨確定證明書、系爭不動產權利證明書
    、土地、建物登記謄本、送請鑑定函、系爭不動產估價報告
    書、定期詢價函、第一、二、三次拍賣公告、通知、拍賣筆
    錄、應買公告、通知、應買聲明狀及身分證影本暨收據、債
    權人債務人是否同意應買函及聲明異議狀、同意應買陳報狀
    等件在卷可按（原法院司52365號卷第3-22、29-43、62 -67
    、82-88、101-108、122 -128、143-148、155-157頁）。
四、抗告人主張：系爭不動產價格於應買期間價格已上漲，應買
    總價格偏低，與目前市場行情差距甚遠乙節，固據提出同路
    段其他建物近期之不動產買賣契約書、建物登記謄本、永慶
    房仲網、全國房展網資料為憑（原法院卷第6-11頁，本院卷
    第8-13頁）。然查：
  (一)系爭不動產經執行法院委請理德不動產估價師聯合事務所進
    行鑑價，鑑估報告評估土地及建物之總價值為486萬7,000元
    ，有該所98年10月7日春（桃）字第980904 號不動產估價報
    告書可按（原法院第52365號卷第28-40頁）。該估價報告書
    內詳述斟酌不動產之面積、使用分區、建物之使用情形、產
    權情形、鄰近市場供需及區域狀況等各項因素，據以計算總
    價值為上開數額，應可採憑；執行法院嗣並詢問兩造對於鑑
    定價格之意見，然兩造均未表示鑑定價格偏低，則執行法院
    以上開數額作為酌定拍賣最低價額之基準，有其依據。又執
    行法院依上開鑑定數額基準，予以調整提高酌定99 年1月12
    日第一次拍賣之最低價額為567 萬元，應足保障抗告人及相
    對人之權益；屆時無人應買，爰依強制執行法第91 條第2項
    酌減拍賣最低價額不得逾20%之規定，酌定99 年2月9日第二
    次拍賣之最低價額為453萬7,000元；再因無人應買，酌定99
    年3月23 日第三次拍賣之最低價額為363萬1,000元，均依法
    為之。
  (二)上開三次拍賣均無人應買，相對人亦未承受，執行法院因而
    於99年4月7日依強制執行法第95 條第1項規定公告：願買受
    系爭房不動產者，得於該公告之日起3 個月內（99年4月7日
    起至99年7月6 日止），依原定拍賣條件（應買總價格363萬
    1,000元）應買，適有第三人徐玉姍於99 年4月7日具狀聲明
    願依上開公告價格應買並繳納保證金72萬8,000 元。抗告人
    雖表示上開公告價格明顯偏低，然斟酌99 年3月23日第三次
    拍賣時無人應買，與第三人徐玉姍於99年4月7日表示應買，
    二者時間相距僅15天，而99年3、4月間並無任何使中古屋房
    產行情巨幅上漲之情事發生，則第三人徐玉姍以第三次拍賣
    之最低價額為應買價格，客觀上未見對抗告人權益造成損害
    。
  (三)抗告人雖謂：執行標的物附近鐵路高架化通過，價格不可同
    日而語云云，惟並未舉證以明，要屬其自行臆測之詞。又同
    一社區其他建物及坐落基地固有華南銀行設定最高限額抵押
    權335萬元之情（本院卷第8-9頁），惟每戶不動產具體情形
    不同，不能一概而論。至於抗告人提出之永慶及全國房仲網
    有關系爭標的附近房屋之行情資料 （本院卷第10-13頁），
    僅係賣方委託仲介業者刊登求售之賣價，尚非成交價格，無
    足作為比對參考之資料。本院考量系爭執行標的物自 99年1
    月12日為第一次拍賣，其後再經2次減價拍賣， 均係無人應
    買情事，可見系爭執行標的物難以吸引買受人出價買受，在
    市場出售及流通之可能偏低，苟依抗告人意見予以調高應買
    價格，僅係增加系爭執行標的出售及相對人取償之困難，則
    抗告人拒絕第三人徐玉姍之應買，應屬無據。
五、綜上所述，抗告人主張：系爭執行標的物之價格於應買公告
    期間已上漲，應買價格不足保障債權人及抗告人利益云云，
    核無足取，則其拒絕第三人徐玉姍應買，為無理由。原法院
    司法事務官駁回其聲明，再經原法院駁回異議，並無不合，
    抗告人仍執陳詞提起抗告，為無理由，仍應駁回。
六、據上論結：本件抗告為無理由， 依強制執行法第30條之1，
    民事訴訟法第495條之1第1項、第449條第1項、第95條、 第
    78條，裁定如主文。
中    華    民    國    99    年    8     月    11    日
                  民事第一庭
                      審判長法  官  張耀彩
                            法  官  盧彥如
                            法  官  林金吾
正本係照原本作成。
本裁定除以適用法規顯有錯誤為理由，不得再抗告。如提起再抗
告，應於收受送達後10日內委任律師為訴訟代理人向本院提出抗
告狀。並繳納再抗告費新台幣１千元。
中    華    民    國    99    年    8     月    11    日
                            書記官  張淑芳

司法院資訊處製作；財團法人民間司法改革基金會備份。
